【裁判字號】    97,審易,14
【裁判日期】    971127
【裁判案由】    詐欺
【裁判全文】
臺灣士林地方法院刑事判決              97年度審易字第14號
公  訴  人  臺灣士林地方法院檢察署檢察官
被      告  甲○○
上列被告因詐欺案件，經檢察官提起公訴（97年度偵字第8845號
），被告於準備程序中就被訴事實為有罪之陳述，本院合議庭裁
定由受命法官獨任改依簡式審判程序審理，並判決如下：
    主  文
甲○○幫助意圖為自己不法之所有，以詐術使人將本人之物交付
，處有期徒刑肆月，如易科罰金，以新臺幣壹仟元折算壹日。緩
刑貳年，並應支付被害人乙○○新臺幣玖萬肆仟元，支付方式為
自民國97年12月4 日起（含當日為第一期），每月1 期，每月20
日支付新臺幣壹萬元，匯款至被害人乙○○指定之金融機關帳戶
，至清償完畢為止，如有1 期未支付，視為全部到期。
    事  實
一、甲○○明知將自己帳戶供不熟識之他人使用，依一般社會生
    活經驗，本可得預見可能幫助不法犯罪集團掩飾或隱匿犯罪
    所得之財物，致使被害人及警方追查無門，仍不違背其本意
    ，於民國97年2 月29日至陽信商業銀行大屯分行開立000-00
    0000000000號帳戶，並至臺北富邦商業銀行北投分行開立帳
    號000-000000000000號帳戶，開戶後前往臺北市○○區○○
    路好樂迪KTV 門前，將前開各帳戶之存摺、提款卡及密碼交
    付綽號「阿偉」之詐騙集團成員（真實姓名年籍不詳）後，
    取得現金新臺幣（下同）8,000 元，嗣該詐騙集團成員於97
    年3 月9 日18時許，以電話向乙○○佯稱：其先前電視購物
    付款操作錯誤，須至自動櫃員機取消云云，致乙○○陷於錯
    誤，於同日下午6 時24分許，在臺北縣三重市之郵局自動櫃
    員機依其指示操作，將29,981元匯入甲○○在陽信商業銀行
    大屯分行之上揭帳戶，又於同日晚上10時36分許，在臺北縣
    三重市之臺北富邦商業銀行自動櫃員機依指示操作，將100,
    000 元匯入甲○○在臺北富邦銀行北投分行之上揭帳戶，各
    該款項旋遭詐騙集團成員提領，該詐騙集團成員又於翌（10
    ）日下午5 時許，以電話向乙○○佯稱：係中國信託商業銀
    行人員，須再依指示至自動櫃員機操作云云，致乙○○陷於
    錯誤，先於同日下午6 時44分許，在臺北縣三重市之郵局自
    動櫃員機依其指示操作，將29,989元匯入甲○○在陽信商業
    銀行大屯分行之上揭帳戶，嗣於同日下午7 時18分許，在臺
    北縣三重市之臺北富邦商業銀行自動櫃員機依指示操作，將
    50,000元匯入甲○○在臺北富邦商業銀行北投分行之上揭帳
    戶，亦旋遭詐騙集團成員提領，嗣乙○○發覺受騙，經報警
    處理，查悉上情。
二、案經臺北市政府警察局北投分局報請臺灣士林地方法院檢察
    署檢察官偵查起訴。
    理  由
一、上開犯罪事實，業據被告甲○○於本院準備程序期日及審理
    中坦承不諱，且經證人即被害人乙○○於警詢（偵查卷第5
    至6 頁）、偵訊（偵查卷第33頁）中證述明確，並有臺北富
    邦商業銀行自動櫃員機交易明細表、郵局自動櫃員機交易明
    細表各2 紙（偵查卷第12頁），被告甲○○在陽信商業銀行
    大屯分行開戶基本資料及交易明細表（偵查卷第17至18頁）
    、臺北富邦商業銀行北投分行97年4 月2 日北富銀金服投字
    第9760331101號函附被告甲○○上開臺北富邦銀行北投分行
    帳戶開戶基本資料及往來明細各1 份（偵查卷第19至21頁）
    在卷可稽，應甚明確，而堪認定。
二、按金融存款帳戶，係作為存戶個人財產保管之用，與存戶之
    存摺、提款卡及密碼相結合，其專屬性、私密性甚高，除非
    本人或與本人具密切之關係者，難認有何理由可自由流通使
    用該存摺、提款卡及密碼，而一般人亦均應有妥為保管存摺
    、提款卡及密碼，以防止被他人冒用之認識，縱有特殊情況
    偶有將存摺、提款卡及密碼交付他人之需，亦必深入瞭解其
    用途後再行提供使用，此為吾人日常生活經驗與事理；且觀
    諸現今社會上，詐騙者蒐購人頭帳戶，持以作為詐欺取財犯
    罪所得掩飾之用，常有所聞，出借帳戶予非親非故之人，受
    讓人可能係為從事詐欺犯罪，已屬人盡皆知之事，被告於本
    院審理中亦自承：伊有懷疑「阿偉」會拿伊帳戶作不法使用
    等語（參見本院卷第13頁），是被告應可預見提供帳戶予不
    相熟之他人，恐將被利用其金融機構帳戶，作為詐欺犯罪使
    用，竟仍將上開帳戶之提款卡及密碼等提領工具交付予不熟
    識之人，供詐欺集團作為上開詐欺取財犯罪使用，顯不違反
    其本意，其幫助他人犯詐欺取財罪之不確定故意至明，則被
    告幫助詐欺取財之犯行堪以認定。
三、核被告所為，係犯刑法第339 條第1 項之詐欺取財罪。被告
    對詐欺正犯提供帳戶資以助力，但並未參與詐欺犯罪行為之
    實行，應屬幫助他人實行犯罪行為，為幫助犯，乃依刑法第
    30條第2 項之規定減輕其刑。爰審酌被告因一時失慮，竟輕
    易提供銀行帳戶供他人掩飾犯罪所得使用，非但增加被害人
    尋求救濟之困難，造成社會人心不安，亦助長詐騙犯罪者之
    氣焰，使詐欺犯罪者得以順利取得詐欺所得之財物，危害財
    產交易安全，及本件被害人受詐騙之金額為209,970 元，被
    告犯後已於本院準備程序及審理中坦承犯行，並與被害乙○
    ○和解，願意賠償被害人10萬元，並先於本院審理中當庭支
    付被害人乙○○6,000 元，餘款雙方同意分期支付，被害人
    亦表示願意給予被告自新機會等一切情狀，量處如主文所示
    之刑，並諭知易科罰金之折算標準，以示懲儆。末查被告前
    未曾因故意犯罪受有期徒刑以上刑之宣告，此有臺灣高等法
    院被告前案紀錄表1 份在卷可按，其犯後已坦承犯行，並與
    被害人乙○○達成和解，賠償被害人之損失，經此偵審教訓
    及刑之宣告，自當知所警惕，信無再犯之虞，本院因認前開
    宣告之刑以暫不執行為適當，併宣告緩刑2 年，以啟自新，
    並依被告與被害人和解之內容，命被告應支付被害人乙○○
    94,000元，支付方式為自97年12月4 日起（含當日為第一期
    ），每月1 期，每月20日支付10,000元，匯款至被害人乙○
    ○指定之金融機關帳戶，至清償完畢為止，如有1 期未支付
    ，視為全部到期。此部分乃緩刑宣告附帶之條件，依刑法第
    74條第4 項規定，上開條件內容得為民事強制執行名義，且
    依刑法第75條之1第1項第4 款規定，違反上開之負擔情節重
    大，足認原宣告之緩刑難收其預期效果，而有執行刑罰之必
    要者，得撤銷緩刑之宣告。
據上論斷，應依刑事訴訟法第273 條之1 第1 項、第299 條第1
項前段，刑法第339 條第1 項、第30條第2 項、第41條第1 項前
段、第74條第1 項第1 款、第2 項第3 款，刑法施行法第1 條之
1 第1 項、第2 項前段，判決如主文。
本案經檢察官簡志龍到庭執行職務。
中    華    民    國    97    年    11    月    27    日
                  刑事第一庭法  官  雷雯華
以上正本證明與原本無異。
如不服本判決應於收受判決後10日內向本院提出上訴書狀，並應
敘述具體理由；其未敘述上訴理由者，應於上訴期間屆滿後20日
內向本院補提理由書（均須按他造當事人之人數附繕本）「切勿
逕送上級法院」。
                            書記官  陳如玲
中    華    民    國    97    年    11    月    27    日
附錄本案論罪科刑法條全文：
刑法第339條第1項
意圖為自己或第三人不法之所有，以詐術使人將本人或第三人之
物交付者，處5 年以下有期徒刑、拘役或科或併科1 千元以下罰
金。


司法院資訊處製作；財團法人民間司法改革基金會備份。
